【裁判字號】    98,訴,1184
【裁判日期】    980924
【裁判案由】    搶奪等
【裁判全文】
臺灣高雄地方法院刑事判決              98年度訴字第1184號
公  訴  人  臺灣高雄地方法院檢察署檢察官
被      告  乙○○
被      告  辛○○
上列被告因搶奪等案件，經檢察官提起公訴（98年度偵字第
21372 號），因被告於準備程序進行中就被訴事實為有罪之陳述
，經告知簡式審判程序之旨，並聽取當事人意見後，經本院合議
庭裁定由受命法官獨任進行簡式審判程序審理，判決如下：
    主  文
乙○○犯如附表所示之罪，各處如附表主文欄所示之刑。應執行
有期徒刑伍年；偽造之「癸○○」之署押貳枚沒收。
辛○○犯如附表所示之罪，各處如附表主文欄所示之刑。應執行
有期徒刑貳年陸月；偽造之「癸○○」之署押壹枚沒收。
    事  實
一、乙○○曾犯搶奪案件，經臺灣高雄地方法院以94年度訴緝字
    第57號判處有期徒刑1 年2 月，經撤回上訴確定，甫於民國
    95 年8月7 日縮短刑期執行完畢；辛○○曾因毒品案件，經
    高等軍事法院高雄分院以92年度高審字第160 號判處有期徒
    刑8 月確定，甫於93年11月20日執行完畢。
二、乙○○(一)意圖為自己不法之所有，並基於竊取他人動產之犯
    意，於98年2 、3 月間某日，在丁○○位於高雄市○○區○○街16號住處門口，趁丁○○疏未注意之際，徒手竊取其所
    有之手機1 支、鐵條及電子磅秤等物，得手後旋即離去，並
    將該手機交由陳奕璁變賣（陳奕璁涉犯贓物罪嫌部份，檢察
    官另案偵辦）；(二)乙○○再意圖為自己不法之所有，並基於
    搶奪他人動產之犯意，於98年4 月27日20時30分許，騎乘車
    牌號碼不詳之機車，行經高雄市新興區○○○路與林森一路
    口，趁丙○○○不及防備之際，徒手搶奪其所有持於右手之
    皮包1 個，該手提包內有新台幣（下同）6,000 元、手錶1
    只、國民身分證、駕照、行照及郵局提款卡各1 張、信用卡
    2 張等物，得手後旋即離開現場；(三)乙○○復意圖為自己不
    法之所有，並基於搶奪他人動產之犯意，於98年6 月14日15
    時許，騎乘車牌號碼不詳之機車，行經高雄縣鳳山市○○路
    102 號前，趁己○○不及防備之際，徒手搶奪其所有放置於
    機車踏板之公事包1 個，該公事包內有書籍、現金600 元、
    手機1 支、隨身聽1 台、信用卡2 張、金融卡、駕照各1 張
    及鑰匙1 串等物，得手後旋即離開現場，並將該手機交由陳
    奕璁變賣；(四)乙○○又意圖為自己不法之所有，並基於搶奪
    他人動產之犯意，於98年7 月12日21時10分許，騎乘車牌號
    碼不詳之機車，行經高雄市苓雅區○○○路100 號「東倉超
    市」前，趁戊○○不及防備之際，徒手搶奪其所有放置於機
    車踏板之皮包1 個，該手提包內有現金約20,000元、手機2
    支、相機1 台、國民身分證、健保卡各1 張、信用卡及金融
    卡各2 張、文件等物，得手後旋即離開現場。
三、乙○○與辛○○均意圖為自己不法之所有，並共同基於搶奪
    他人動產之犯意聯絡，於98年6 月2 日22時許，由乙○○騎
    乘車牌號碼不詳之機車搭載辛○○，行經高雄市新興區○○○路320 號前，趁壬○○不及防備之際，徒手搶奪其所有持
    於左手之皮包1 個，該手提包內有現金5,500 元、手機1 支
    、健保卡1 張、信用卡2 張等物，並致壬○○倒地受傷，2
    人得手後旋即離開現場。
四、辛○○另(一)意圖為自己不法之所有，並基於竊取他人動產之
    犯意，於98年6 月17日20時54分許，在高雄縣鳳山市○○○
    路142 號前，趁甲○○疏未注意之際，徒手竊取甲○○所有
    皮包1 個，該皮包內有現金43,000元、手機1 支、國民身分
    證2 張（甲○○及黃政欽所有）、健保卡及郵局提款卡各1
    張、郵局存摺1 本等物，得手後旋即離去；(二)辛○○再意圖
    為自己不法之所有，並基於搶奪他人動產之犯意，於98年6
    月21 日20 時10分許，騎乘車牌號碼N8S-566 號重型機車，
    行經高雄市○○區○○路71號前，趁癸○○不及防備之際，
    徒手搶奪其所有持於右手之皮包1 個，該手提包內有現金
    1,860 元、鑰匙、會員卡1 張、玉山銀行及聯邦銀行信用卡
    各1 張等物，得手後旋即離開現場，並將該玉山銀行信用卡
    交予乙○○。
五、辛○○與乙○○均意圖為自己不法之所有，並共同基於以詐
    術使人交付財物及偽造文書之犯意聯絡，於98年6 月21日20
    時47分許，在位於高雄市○○區○○路2 號「OK便利商店」
    ，持上開癸○○所有之玉山銀行信用卡刷卡購買香煙1 條價
    值800 元，並由乙○○在簽帳單商店存根聯之持卡人簽名處
    ，偽簽「癸○○」之署名，交給該店之店員林宏錡，使林宏
    錡陷於錯誤，誤認乙○○即為有權使用該信用卡者，而提供
    財物消費，足以生損害於該特約商店及癸○○。
六、乙○○(一)明知上開癸○○所有玉山銀行信用卡係辛○○搶奪
    而來之物而為贓物，卻仍於98年6 月21日18時49分前某時，
    自辛○○處收受上開信用卡；(二)乙○○取得該信用卡後，即
    意圖為自己不法之所有，並基於以詐術使人交付財物及偽造
    文書之犯意，於98年6 月21日20時49分許，在上開「OK便利
    商店」，持上開玉山銀行信用卡刷卡購買遊戲點數卡2 張價
    值600 元，並在簽帳單商店存根聯之持卡人簽名處，偽簽「
    癸○○」之署名，交給林宏錡，使林宏錡陷於錯誤，誤認乙○○即為有權使用該信用卡者，而提供財物消費，足以生損
    害於該特約商店及癸○○；(三)乙○○再意圖為自己不法之所
    有，並基於以詐術使人交付財物之犯意，於98年6 月21日20
    時50分許，在上開「OK便利商店」，持上開玉山銀行信用卡
    欲刷卡購買香煙2 條之際，嗣因刷卡機連線出現「遺失卡」
    之警示，致未能得逞。
七、案經丁○○、丙○○○、壬○○、己○○、甲○○、癸○○
    、戊○○等人訴由高雄市政府警察局移送臺灣高雄地方法院
    檢察署檢察官偵查起訴。
    理  由
一、本件被告乙○○、辛○○所犯係死刑、無期徒刑、最輕本刑
    為3 年以上有期徒刑以外之罪，其於準備程序進行中，就被
    訴事實為有罪之陳述，經本院告知簡式審判程序之旨，並聽
    取當事人之意見後，認無不得或不宜改依簡式審判程序進行
    之情形，爰依刑事訴訟法第273 條之1 第1 項規定，裁定本
    件改行簡式審判程序，合先敘明。
二、上開犯罪事實，業據被告乙○○、辛○○坦承不諱（見本院
    訴字卷第22頁、第43頁、第52頁背面），核與證人即共同被
    告乙○○（見警卷第17頁至第24頁、偵卷第6 頁至第8 頁、
    第11頁）、辛○○（見警卷第6 頁至第14頁、第87頁至第92
    頁、偵卷第9 頁至第11頁）於警詢、偵查中，證人即告訴人
    丁○○（見警卷第25頁至第27頁）、丙○○○（見警卷第31
    頁至第32頁、第34頁至第36頁）、己○○（見警卷第45 頁
    至第47頁）、戊○○（見警卷第66頁至第68頁）、壬○○（
    見警卷第37頁至第39頁）、甲○○（見警卷第53頁至第56
    頁）、癸○○（見警卷第57頁至第59頁）、證人陳奕聰（見
    警卷第75頁至第79頁）、林宏錡（見警卷第70頁至第72頁）
    於警詢之證述相符，並有贓物認領保管單3 張（見警卷第28
    頁、第49頁、第69頁）、簽帳單影本2 張（見警卷第74頁）
    、監視錄影畫面翻拍照片3 張（見警卷第43頁、第62頁）可
    稽。足認被告上開自白，與事實相符，被告犯行，洵堪認定
    ，應依法論科。
三、按信用卡交易之過程，需持卡人向特約商店提示信用卡，由
    持卡人在簽帳單上簽名，確認交易之標的及金額，再由特約
    商店核對該信用卡之有效性及持卡人之身分同一性無訛後，
    特約商店即將該簽帳單送交聯合信用卡處理中心請款轉知發
    卡機構撥款，故簽帳單具有持卡人與特約商店之交易契約性
    質，並具有持卡人經由聯合信用卡處理中心請求發卡機構撥
    款之請求書或指示文件之性質，非僅具有處理內部事務之傳
    票性質，且在信用卡簽帳單上偽簽姓名，單從形式上觀察，
    即足以知悉持卡人已收受特約商店所交付之交易標的物，有
    收據之性質，故行為人冒用他人名義於信用卡簽帳單上簽名
    ，應屬偽造私文書之行為。核被告乙○○就事實二（一）所
    為係犯刑法第320 條第1 項之竊盜罪；就事實二（二）、（
    三）、（四）所為均係犯刑法第325 條第1 項之搶奪罪；就
    事實三所為係犯刑法第325 條第1 項之搶奪罪、第277 條第
    1 項之傷害罪；就事實五、事實六（二）所為均係犯刑法第
    216 條之行使同法第210 條之偽造私文書罪、第339 條第1
    項之詐欺罪；就事實六（一）所為係犯刑法第349 條第1 項
    之贓物罪；就事實六（三）所為係犯刑法第339 條第3 項、
    第1 項之詐欺未遂罪。被告辛○○就事實三所為係犯刑法第
    325 條第1 項之搶奪罪、第277 條第1 項之傷害罪；就事實
    四（一）所為係犯刑法第320 條第1 項之竊盜罪；就事實四
    （二）所為係犯刑法第325 條第1 項之搶奪罪；就事實五所
    為係犯刑法第216 條之行使同法第210 條之偽造私文書罪、
    第339 條第1 項之詐欺罪。就事實三部分，被告2 人均係以
    1 行為同時觸犯上開傷害及搶奪2 罪名，為想像競合犯，應
    依刑法第55條之規定，從一情節較重之搶奪罪處斷。就事實
    五及事實六（二）部分，偽造署押行為，係偽造私文書之部
    分行為，又偽造私文書之低度行為，為行使之高度行為所吸
    收，均不另論罪。被告乙○○與辛○○間就事實三及五部份
    ，有犯意聯絡及行為分擔，為共同正犯。被告乙○○所犯上
    開1 次竊盜（事實二（一））、4 次搶奪（事實二（二）、
    事實二（三）、事實二（四）、事實三）、2 次偽造私文書
    （事實五、事實六（二））、2 次詐欺（事實五、事實六（
    二））、1 次贓物（事實六（一））、1 次詐欺未遂（事實
    六（三））罪間，被告辛○○所犯上開2 次搶奪（事實三、
    事實四（二））、1 次竊盜（事實四（一））、1 次偽造私
    文書（事實五）、1 次詐欺（事實五）罪間，均犯意各別，
    且行為互殊，均應分論併罰。又被告2 人各有如事實欄所述
    之前科，有台灣高等法院被告前案紀錄表在卷可查，是其2
    人前均受有期徒刑執行完畢後，5 年內均故意再犯本件法定
    刑為有期徒刑以上刑之罪，均為累犯，均應依刑法第47條第
    1 項規定加重其刑。被告乙○○就事實六（三）所為，雖已
    著手犯罪行為之實行，惟未生犯罪之結果，為未遂犯，應依
    刑法第25條第2 項之規定，按既遂犯之刑度減輕其刑，並與
    前開加重部分，先加後減之。爰審酌被告2 人年輕力壯，不
    思以正常途徑賺取金錢，為貪圖不法利益，數度以竊盜、搶
    奪之手段遂行其貪取被害人財產之目的，所為非但侵害被害
    人之財產權，其2 人之上開搶奪行為，使上開被害人之心理
    受到重創，並致被害人壬○○受傷，嚴重危害社會治安，又
    持不法所得之癸○○所有之信用卡，以偽造被害人癸○○之
    署押之方法，詐欺商店，亦不足取，再被告2 人為上開數次
    犯行，惡性顯非輕微，惟被告2 人均於本院審理時坦承犯罪
    而有悔意，並均當庭表示將來絕不再犯（見本院卷第55頁）
    ，復參酌被告2 人之素行狀況、所得之財物及犯罪所生危害
    、犯罪後態度等一切情狀，分別量處如主文所示之刑，並就
    得易科罰金部分之刑，諭知易科罰金之折算標準。又按刑法
    修正將連續犯、牽連犯等規定悉予刪除，考其立法目的，係
    基於刑罰公平原則考量，杜絕僥倖犯罪心理，並避免鼓勵犯
    罪之誤解，乃改採一行為一罪一罰。是定其刑期時，除仍應
    就各別刑罰規範之目的、輕重罪間體系之平衡、整體犯罪非
    難評價、各行為彼此間之偶發性、與被告前科之關聯性、各
    行為所侵害法益之專屬性或同一性、數罪對法益侵害之加重
    效應、罪數所反映之被告人格特性與犯罪傾向、社會對特定
    犯罪例如一再殺人或販毒行為處罰之期待等，為綜合判斷外
    ，尤須參酌上開實現刑罰公平性，以杜絕僥倖、減少犯罪之
    立法意旨，為妥適之裁量，倘違背此內部性界限，即屬權利
    濫用之違法（最高法院96年台上第7583號判決意旨參照）。
    本院考量被告辛○○搶奪被害人癸○○、被告2 人共同以偽
    造被害人癸○○之署押之方法而為詐欺、被告乙○○單獨以
    偽造被害人癸○○之署押而為詐欺、被告乙○○收受贓物（
    癸○○所有之信用卡）等行為，所侵害法益之同質性較高、
    數罪對法益侵害之加重效應較低，及上述定應執行刑之原則
    等情形，分別定被告2 人之應執行刑如主文。另被告2 人就
    事實五部分所共同偽造之「癸○○」之署押1 枚（見警卷第
    74頁），及被告乙○○就事實六（二）部分所偽造之「癸○○」之署押1 枚（見警卷第74頁），雖未扣於本案之扣押物
    品清單（見本院卷第38頁），但均係偽造之署押，應依刑法
    第219 條之規定宣告沒收。另本案扣得之行動碟1 個、毛件
    外套1 件（見本院卷第38頁），與本案犯罪尚無直接關係，
    爰不宣告沒收，均併為說明。
據上論斷，應依刑事訴訟法第299 條第1 項前段、第273 條之1
第1 項，刑法第320 條第1 項、第325 條第1 項、第277 條第1
項、第216 條、第210 條、第339 條第1 項、第3 項、第349 條
第1 項、第47條第1 項、第41條第1 項前段、第28條、第25條、
第51條第5 款、刑法第219 條，刑法施行法第1 條之1 ，判決如
主文。
本案經檢察官庚○○到庭執行職務。
中    華    民    國    98    年    9     月    24    日
                  刑事第二庭    法  官  施盈志
以上正本證明與原本無異。
如不服本判決應於收受送達後10日內向本院提出上訴書狀，並應
敘述具體理由；如未敘述上訴理由者，應於上訴期間屆滿後20日
內向本院補提理由書（均須按他造當事人之人數附繕本）「切勿
逕送上級法院」。
中    華    民    國    98    年    9     月    24    日
                                 書記官  林雅婷
附表
┌──────┬─────────────────────┐
│犯罪事實    │主文欄（宣告刑）                          │
├──────┼─────────────────────┤
│事實二（一）│乙○○犯竊盜罪，累犯，處有期徒刑陸月，如易│
│            │科罰金，以新臺幣壹仟元折算壹日。          │
├──────┼─────────────────────┤
│事實二（二）│乙○○犯搶奪罪，累犯，處有期徒刑拾月。    │
├──────┼─────────────────────┤
│事實二（三）│乙○○犯搶奪罪，累犯，處有期徒刑拾月。    │
├──────┼─────────────────────┤
│事實二（四）│乙○○犯搶奪罪，累犯，處有期徒刑拾月。    │
├──────┼─────────────────────┤
│事實三      │乙○○共同犯搶奪罪，累犯，處有期徒刑壹年。│
│            │辛○○共同犯搶奪罪，累犯，處有期徒刑壹年。│
├──────┼─────────────────────┤
│事實四（一）│辛○○犯竊盜罪，累犯，處有期徒刑陸月，如易│
│            │科罰金，以新臺幣壹仟元折算壹日。          │
├──────┼─────────────────────┤
│事實四（二）│辛○○犯搶奪罪，累犯，處有期徒刑拾月。    │
├──────┼─────────────────────┤
│事實五      │乙○○共同犯行使偽造私文書罪，累犯，處有期│
│            │徒刑肆月，如易科罰金，以新臺幣壹仟元折算壹│
│            │日；偽造之「癸○○」之署押壹枚沒收。又共同│
│            │犯詐欺取財罪，累犯，處有期徒刑參月，如易科│
│            │罰金，以新臺幣壹仟元折算壹日。            │
│            │辛○○共同犯行使偽造私文書罪，累犯，處有期│
│            │徒刑肆月，如易科罰金，以新臺幣壹仟元折算壹│
│            │日；偽造之「癸○○」之署押壹枚沒收。又共同│
│            │犯詐欺取財罪，累犯，處有期徒刑參月，如易科│
│            │罰金，以新臺幣壹仟元折算壹日。            │
├──────┼─────────────────────┤
│事實六（一）│乙○○犯收受贓物罪，累犯，處有期徒刑參月，│
│            │如易科罰金，以新臺幣壹仟元折算壹日。      │
├──────┼─────────────────────┤
│事實六（二）│乙○○犯行使偽造私文書罪，累犯，處有期徒刑│
│            │肆月，如易科罰金，以新臺幣壹仟元折算壹日；│
│            │偽造之「癸○○」之署押壹枚沒收。又犯詐欺取│
│            │財罪，累犯，處有期徒刑參月，如易科罰金，以│
│            │新臺幣壹仟元折算壹日。                    │
├──────┼─────────────────────┤
│事實六（三）│乙○○犯詐欺取財罪，未遂，累犯，處有期徒刑│
│            │貳月，如易科罰金，以新臺幣壹仟元折算壹日。│
└──────┴─────────────────────┘
本案論罪科刑法條：
刑法第210 條（偽造變造私文書罪）
偽造、變造私文書，足以生損害於公眾或他人者，處5 年以下有
期徒刑。
刑法第216 條（行使偽造變造或登載不實之文書罪）
行使第210 條至第215 條之文書者，依偽造、變造文書或登載不
實事項或使登載不實事項之規定處斷。
刑法第320 條（普通竊盜罪、竊佔罪）
意圖為自己或第三人不法之所有，而竊取他人之動產者，為竊盜
罪，處5 年以下有期徒刑、拘役或5 百元以下罰金。
意圖為自己或第三人不法之利益，而竊佔他人之不動產者，依前
項之規定處斷。
前二項之未遂犯罰之。
刑法第325 條（普通搶奪罪）
意圖為自己或第三人不法之所有，而搶奪他人之動產者，處6 月
以上5 年以下有期徒刑。
因而致人於死者，處無期徒刑或7 年以上有期徒刑，致重傷者，
處3 年以上10年以下有期徒刑。
第 1 項之未遂犯罰之。
刑法第339 條（普通詐欺罪）
意圖為自己或第三人不法之所有，以詐術使人將本人或第三人之
物交付者，處5 年以下有期徒刑、拘役或科或併科1 千元以下罰
金。
以前項方法得財產上不法之利益或使第三人得之者，亦同。
前二項之未遂犯罰之。
刑法第349 條（普通贓物罪）
收受贓物者，處3 年以下有期徒刑、拘役或5 百元以下罰金。搬
運、寄藏、故買贓物或為牙保者，處5 年以下有期徒刑、拘役或
科或併科1 千元以下罰金。
因贓物變得之財物，以贓物論。


司法院資訊處製作；財團法人民間司法改革基金會備份。
